臺灣高等法院高雄分院刑事判決　　　　100年度上易字第660號
上　訴　人　臺灣高雄地方法院檢察署檢察官
被　　　告　鄭光雄
上列上訴人因被告竊盜案件，不服臺灣高雄地方法院100 年度審
易字第668 號中華民國100 年4 月13日第一審判決（起訴案號：
臺灣高雄地方法院檢察署99年度偵字第34088 號、34688 號、10
0 年度偵字第245 號），提起上訴，本院判決如下：
     主  文
上訴駁回。
     事  實
一、鄭光雄意圖為自己不法之所有，於如附表所示之時間、地點
    ，以如附表所示之犯罪手段，竊取如附表所示之人之熱水器
    、機車等物。嗣因侯瑞林、吳采芳、涂雅莉、蔡金旺等人發
    覺遭竊，乃報警處理。至民國（下同）99年9 月21日13時許
    ，在高雄市○鎮區鎮○街98巷28弄10號，為警查獲。
二、案經高雄市政府警察局前鎮分局移送高雄地方法院檢察署檢
    察官偵查起訴。
    理  由
壹、程序方面：本件被告鄭光雄所犯係死刑、無期徒刑、最輕本
    刑為3 年以上有期徒刑以外之罪，被告於本院審理時就被訴
    事實為有罪之陳述，經本院告知簡式審判程序之旨，並聽取
    當事人之意見後，依刑事訴訟法第273 條之1 第1 項之規定
    ，裁定進行簡式審判程序。是本件依同法第273 條之2 規定
    ，簡式審判程序之證據調查，不受第159 條第1 項關於傳聞
    法則規定之限制，即卷內各項傳聞證據，依法均有證據能力
    ，合先敘明。
貳、實體方面：
一、上開事實，業據被告鄭光雄於警詢、檢察官偵查、原審及本
    院審理時均坦承不諱；核與證人即被害人侯瑞林、吳采芳、
    蔡宗霖、涂雅麗、蔡金旺於警詢時之證述；及證人陳上澤於
    警詢及檢察官偵查中之證述相符。此外，並有高雄市政府警
    察局前鎮分局扣押筆錄、扣押物品目錄表、扣押物品收據、
    蔡宗霖、涂雅麗出具之贓物認領保管單、車號XQW-459 號、
    XUY-410 號機車之高雄市政府警察局協尋電腦輸入單各1 紙
    、扣押物及現場蒐證照片、監視錄影器擷取翻拍照片在卷可
    憑；及原審法院99年度審易字第4880號另案扣押之老虎鉗1
    把可佐（見原審卷第25、26頁、第36-1至39頁）。準此，被
    告上開自白核與事實相符，自堪採為認定事實之依據。從而
    ，本件事證明確，被告犯行應堪認定，應依法論科。
二、按行為後法律有變更者，適用行為時之法律。但行為後之法
    律有利於行為人者，適用最有利於行為人之法律，刑法第2
    條第1 項定有明文。經查：被告行為後，刑法第321 條已於
    100 年1 月26日修正通過，並自同年月28日施行。依修正後
    刑法第321 條第1 項第3 款規定：「犯竊盜罪而有下列情形
    之一者，處6 月以上、5 年以下有期徒刑，得併科新臺幣10
    萬元以下罰金：三攜帶兇器而犯之者。」，其中法定刑部分
    ，修正前刑法第321 條第1 項並無併科罰金之規定，應以修
    正前之規定對被告較為有利，自應適用被告行為時之法律，
    即修正前刑法第321 條第1 項第3 款之規定予以論處。
三、按刑法第321 條第1 項第3 款所稱兇器，其種類並無限制，
    凡客觀上足對人之生命、身體、安全構成威脅，具有危險性
    之兇器均屬之，且祇須行竊時攜帶此種具有危險性之兇器為
    已足，不以攜帶之初有行兇之意圖為必要（最高法院79臺上
    字第5253號判例意旨參照）。查被告行竊如附表編號1 至3
    所示熱水器所用之老虎鉗，為金屬材質，有照片在卷可參，
    且得以之拆下熱水器，可見其質地堅硬，若持之揮打，客觀
    上顯然足以對人之生命、身體、安全構成威脅，具有危險性
    ，應屬兇器無誤。是核被告所為，附表編號1 至3 部分，均
    係犯修正前刑法第321 條第1 項第3 款之攜帶兇器竊盜罪；
    編號4 、5 部分，均係犯刑法第320 條第1 項之竊盜罪。被
    告所犯上開各罪，犯意各別、行為互殊，應分論併罰。
四、原審認被告罪證明確，因而適用刑法第2 條第1 項前段、第
    320 條第1 項、第38條第1 項第2 款、第51條第5 款，修正
    前刑法第321 條第1 項第3 款、刑法施行法第1 條之1 （原
    判決漏載）之規定；並審酌被告鄭光雄正值青年，擁有工作
    能力，不思以正當方法賺取財物，竟貪圖私利，破壞他人對
    財產權之支配，惟犯後坦承犯行，態度尚佳，所竊熱水器、
    機車業已發還被害人蔡宗霖、涂麗雅2 人，上揭被害人所生
    損害已有減輕等一切情狀，就其所犯上開5 罪，於法定刑度
    內分別量處如附表主文欄所示之刑及定其應執行之刑為有期
    徒刑2 年3 月；及敘明：另案扣押之老虎鉗1 支係被告所有
    ，且係供其犯附表編號1 至3 所示竊盜犯行所用之物，業經
    被告於原審審理時供承在卷，乃依刑法第38條第1 項第2 款
    規定，於附表編號1 至3 所示犯行之主文項下宣告沒收；另
    被告持以發動機車之鑰匙1 把，查無證據足認確係被告所有
    ，而不諭知沒收。再說明：被告雖另於99年5 月17日、99年
    6 月2 日、99年8 月4 日、99年9 月23日，因竊盜他人之物
    品，經原審法院以99年度審簡字第3490號、99年度審易字第
    4759號、99年度審易字第4880號判決，分別判處有期徒刑6
    月、3 月、7 月、6 月確定，固有上揭判決在卷可參，而本
    案之5 次及上揭4 次竊盜犯行則係於99年5 月至9 月間所犯
    ，是依被告之素行，其犯罪頻率尚非甚繁，尚難遽以推認其
    有犯罪習慣或欠缺正確工作觀念而犯罪，藉由刑罰之執行已
    足生警懲而收根絕惡性之效，因認檢察官聲請併諭知被告強
    制工作等語為無理由，不予宣告強制工作。其認事用法，核
    無不合，量刑亦屬允當。公訴人上訴意旨雖以：被告於99年
    5 月17日至同年11月4 日期間，除上開9 件竊盜罪外，尚於
    99年8 月17日、9 月26日亦犯2 件竊盜罪，經原審法院判刑
    在案，足見其犯案頻率甚高，所竊熱水器等物價值非輕，足
    認其有犯罪習慣，有令入勞動場所強制工作之必要等語。惟
    按保安處分係針對受處分人將來之危險性所為之處置，以達
    教化、治療之目的，為刑罰之補充制度。我國現行刑法採刑
    罰與保安處分雙軌制，係在維持行為責任之刑罰原則下，為
    協助行為人再社會化之功能，以及改善行為人潛在之危險性
    格，期能達成根治犯罪原因、預防犯罪之特別目的。是保安
    處分中之強制工作，旨在對嚴重職業性犯罪及欠缺正確工作
    觀念或無正常工作因而犯罪者，強制其從事勞動，學習一技
    之長及正確之謀生觀念，使其日後重返社會，能適應社會生
    活。又竊盜犯贓物犯保安處分條例第3 條第1 項規定：18歲
    以上之竊盜犯、贓物犯，有犯罪之習慣者，得於刑之執行前
    ，令入勞動場所強制工作；另刑法第90條第1 項亦規定：有
    犯罪之習慣或因遊蕩或懶惰成習而犯罪者，得於刑之執行完
    畢或赦免後，令入勞動場所，強制工作。即均係本於保安處
    分應受比例原則之規範，使保安處分之宣告，與行為人所為
    行為之嚴重性、行為人所表現之危險性及對於行為人未來行
    為之期待性相當之意旨而制定，而由法院視行為人之危險性
    格，決定應否令入勞動處所強制工作，以達預防之目的（最
    高法院97年度訴字第1012號判決參照）。查被告固於上開期
    間內，先後犯11次竊盜罪，惟被告原係水電工，離婚後心情
    不好而再次施用毒品上癮，乃偷他人之物等情，業據被告於
    本院審理時供明在卷（見本院卷第33、34頁）；參以被告於
    97年間曾因施用毒品，而遭原審法院裁定送觀察勒戒後，因
    無繼續施用傾向，檢察官乃予以不起訴處分確定；至99年8
    月間起被告始因多次施用毒品及竊盜犯行，遭追訴處罰，其
    在此之前並無任何竊盜經追訴處罰之記錄，此有卷附臺灣高
    等法院被告前案紀錄表可憑。準此，被告上開所辯已難謂虛
    妄，足見被告犯竊盜罪係與施用毒品惡習間具有密切關係，
    尚非被告原有懶惰或遊盪等犯罪習慣已明。再被告所犯施用
    毒品罪及已判刑確定之竊盜罪，合併執行結果，被告之刑期
    應至107 年3 月31日始執行完畢（見本院卷第20頁），加計
    本件所處之有期徒刑2 年3 月，其應執行完畢之日期已在10
    9 年6 月，顯見被告之上開犯行，仍應受相當長期之刑之執
    行，而被告受長期刑之執行、教化結果，應可預期具有相當
    矯治其偏差觀念之成效，足認可達懲儆而收降低其再犯可能
    性之效果，自無再諭知於刑之執行前，令入勞動場所強制工
    作之必要，是檢察官上訴意旨，仍執前詞，指摘原判決不當
    ，為無理由，應予駁回。
據上論斷，應依刑事訴訟法第368 條、第364 條、第273 條之1
第1 項，判決如主文。
本案經檢察官吳茂松到庭執行職務。
中    華    民    國  100     年    8     月    18    日
                  刑事第十庭    審判長法  官  陳中和
                                      法  官  蔡國
                                      法  官  林水城
以上正本證明與原本無異。
不得上訴。
中    華    民    國  100     年    8     月    18    日
                                      書記官  蔡佳君
附錄本判決論罪科刑法條：
刑法第320 條第1 項
意圖為自己或第三人不法之所有，而竊取他人之動產者，為竊盜
罪，處5 年以下有期徒刑、拘役或500 元以下罰金。
修正前刑法第321 條第1 項第3款
犯竊盜罪而有左列情形之一者，處6 月以上、5 年以下有期徒刑
：
三攜帶兇器而犯之者。
附表
┌──┬────┬────┬──────────────┬────────┐
│編號│犯罪時間│被害人或│犯罪手段/犯罪所得/所犯法條  │主文            │
│    │、地點  │告訴人  │                            │                │
├──┼────┼────┼──────────────┼────────┤
│ 1  │99年9 月│侯瑞林  │持客觀上足供兇器使用之老虎鉗│鄭光雄犯攜帶兇器│
│    │16日15時│        │1 支，竊取侯瑞林所有懸掛在左│竊盜罪，處有期徒│
│    │許，在侯│        │揭屋外牆壁上之櫻花牌熱水器1 │刑捌月，扣案之老│
│    │瑞林位於│        │台（價值約新台幣【下同】6,00│虎鉗壹支沒收。  │
│    │高雄市前│        │0元 ），得手後載至陳上澤（涉│                │
│    │鎮區衙愛│        │犯故買贓物罪嫌，另經檢察官不│                │
│    │街106 號│        │起訴處分）所經營之進步資源回│                │
│    │住處外  │        │收廠變賣，得款400 元。      │                │
│    │        │        ├──────────────┤                │
│    │        │        │修正前刑法第321 條第1 項第3 │                │
│    │        │        │款之加重竊盜罪。            │                │
├──┼────┼────┼──────────────┼────────┤
│ 2  │99年9月1│吳采芳  │持上開老虎鉗竊取吳采芳所有懸│鄭光雄犯攜帶兇器│
│    │9日6 時3│        │掛在左揭屋外牆壁上之鑫威牌熱│竊盜罪，處有期徒│
│    │0 分許，│        │水器1 台（價值約11,000元），│刑捌月，扣案之上│
│    │在吳采芳│        │得手後載至陳上澤經營之前揭資│開老虎鉗壹支沒收│
│    │位於高雄│        │源回收廠變賣，得款450 元。  │。              │
│    │市前鎮區│        ├──────────────┤                │
│    │鎮○○街│        │修正前刑法第321 條第1 項第3 │                │
│    │91號住處│        │款之加重竊盜罪。            │                │
│    │外      │        │                            │                │
├──┼────┼────┼──────────────┼────────┤
│ 3  │99年9 月│蔡宗霖  │持上開老虎鉗竊取蔡宗霖所有懸│鄭光雄犯攜帶兇器│
│    │20日9 時│        │掛在左揭屋外牆壁上之櫻花牌熱│竊盜罪，處有期徒│
│    │許，在蔡│        │水器1 台（價值約4,000 元），│刑柒月，扣案之上│
│    │宗霖位於│        │得手後載至陳上澤經營之前揭資│開老虎鉗壹支沒收│
│    │高雄市前│        │源回收廠變賣，得款450 元。  │。              │
│    │鎮區興平│        ├──────────────┤                │
│    │路117 巷│        │修正前刑法第321 條第1 項第3 │                │
│    │43弄2 號│        │款之加重竊盜罪。（原判決贅載│                │
│    │住處外  │        │同條第2 項）                │                │
├──┼────┼────┼──────────────┼────────┤
│ 4  │99年11月│涂雅莉  │以鑰匙發動電門鎖騎走機車之方│鄭光雄犯竊盜罪，│
│    │1 日6 時│        │式，竊取孫琨彥所有交由其妻涂│處有期徒刑肆月。│
│    │許，在高│        │雅莉使用而停在左揭處所之車牌│                │
│    │雄市前鎮│        │號碼XUY- 410號重型機車，得手│                │
│    │區鎮○街│        │後供己騎用。                │                │
│    │68號前  │        ├──────────────┤                │
│    │        │        │刑法第320 條第1 項之竊盜罪。│                │
├──┼────┼────┼──────────────┼────────┤
│ 5  │99年11月│蔡金旺  │以鑰匙發動電門鎖騎走機車之方│鄭光雄犯竊盜罪，│
│    │4日14時5│        │式，竊取蔡金旺所有停在該處之│處有期徒刑伍月。│
│    │3 分許，│        │車牌號碼XQW-459 號重型機車，│                │
│    │在高雄市│        │得手後供己騎用。            │                │
│    │前鎮區鎮│        ├──────────────┤                │
│    │東一街39│        │刑法第320 條第1 項之竊盜罪  │                │
│    │5 巷37號│        │                            │                │
│    │前      │        │                            │                │
└──┴────┴────┴──────────────┴────────┘